臺灣桃園地方法院刑事裁定　　　　　　　　　　　　九十三年度聲判字第六號
　　聲　請　人　乙○○
　　代　理　人　李後政律師
　　被　　　告　甲○○
右列聲請人因告訴被告誣告案件，不服臺灣高等法院檢察署檢察長駁回再議之處分（
九十三年度上聲議字第六三號），聲請交付審判，本院裁定如左：
    主  文
聲請駁回。
    理  由
一、聲請交付審判意旨：聲請人乙○○因被告甲○○涉犯刑法誣告罪嫌，向臺灣桃園
    地方法院檢察署檢察官提出告訴，經該署檢察官不起訴處分，聲請人不服而聲請
    再議，經臺灣高等法院檢察署檢察長，以聲請再議為無理由而駁回之，聲請人認
    其駁回再議之處分，認事用法，均有不當，分述如下：
    （一）聲請人於民國八十九年五月二十九日與劉子鴻所簽立「貸放和信用額度同
          意書」，該同意書中第一頁雖載明上開同意書係ＣＭＬ公司與ＪＴＬ公司
          訂立，然該同意書第五頁中ＣＭＬ公司代表即聲請人，係以「On and
          belief of CML C/O Key Wealth Investment LTD」之名義簽字，是ＣＭ
          Ｌ公司已併入Key Wealth Investment公司之事實，已詳載於上開同意書
          中，被告應可得而知此一事實，被告顯係明知聲請人未有任何背信或詐欺
          犯行，而虛構事實，於九十年六月十一日，向臺灣桃園地方法院檢察署檢
          察官告訴聲請人涉犯上開罪嫌，被告所為該當誣告犯行，至為明確。
    （二）上開聲請人被訴涉犯背信、詐欺案件，被告係告訴聲請人與劉子鴻共同涉
          犯上開罪嫌，然該案經偵查後，同案被告劉子鴻業經不起訴處分，檢察官
          僅對聲請人提起公訴，顯見原檢察署檢察官以起訴或不起訴處分作為認定
          被告是否涉有誣告罪嫌之依據，有矛盾與違誤之處。
二、按告訴人不服上級法院檢察署檢察長或檢察總長認再議為無理由而駁回之處分者
    ，得於接受處分書後十日內委任律師提出理由狀，向該管第一審法院聲請交付審
    判；法院認為交付審判之聲請不合法或無理由者，應駁回之；又法院為前項裁定
    前得為必要之調查，刑事訴訟法第二百五十八條之一、第二百五十八條之三第二
    項前段、第三項，分別定有明文。次按向法院聲請交付審判係對於「檢察官不起
    訴或緩起訴裁量權」制衡之一種外部監督機制，法院僅在就檢察官所為不起訴或
    緩起訴之處分是否正確加以審查，以防止檢察機關濫權，依此，法院就聲請交付
    審判案件之審查，所謂「得為必要之調查」，其調查證據之範圍，自應以偵查中
    曾顯現之證據為限，不可就告訴人新提出之證據再為調查，亦不可蒐集偵查卷以
    外之證據，否則無異使刑事訴訟法第二百六十條之規定淪為具文，亦有違交付審
    判僅在制衡檢察機關濫權不起訴處分之立法意旨。且參照本條之立法目的係為對
    於檢察官起訴裁量之制衡，除貫徹檢察機關內部檢查一體之原則所含有之內部監
    督機制外，另宜有檢察機關以外之監督機制，由法院保有最終審查權而介入審查
    ，以提供告訴人多一層救濟途徑（刑事訴訟法第二百五十八條之一立法理由參照
    ）。從而，交付審判之制度雖賦予法院於告訴人交付審判之聲請裁定准否前，可
    依同法第二百五十八條之三第三項規定為「必要之調查」，然法院於審查交付審
    判之聲請有無理由時，應以審酌告訴人所指摘不利被告之事證未經檢察機關詳為
    調查或斟酌，或不起訴處分書所載理由違背經驗法則、論理法則及證據法則為限
    ，方符本條係為制衡檢察官起訴裁量權之立法意旨。
三、本件聲請人以被告涉犯刑法誣告罪嫌，向臺灣桃園地方法院檢察署檢察官提出告
    訴，經該檢察署檢察官於九十二年十月二十九日，以九十二年度偵字第一四八七
    Ｏ號不起訴處分，聲請人不服而聲請再議，經臺灣高等法院檢察署檢察長於九十
    三年一月十二日，以九十三年度上聲議字第六三號處分書，以聲請再議為無理由
    而駁回之，聲請人於九十三年一月十九日收受上開駁回再之處分書，聲請人於法
    定期間十日內，即九十三年一月二十九日聲請交付審判。
四、本件聲請人原向臺灣桃園地方法院檢察署檢察官告訴被告涉有上開誣告犯嫌云云
    ，該案經該署檢察官偵查後，業於九十二年十月二十九日，以以九十二年度偵字
    第一四八七Ｏ號不起訴處分，其理由為：被告甲○○控告告訴人（即本案聲請人
    乙○○）一案，業經本署九十一年度偵字第一一八二一號以詐欺罪嫌起訴，有起
    訴書在卷可稽，故其於本署所陳事實，並非出於虛捏，即與刑法誣告罪之構成要
    件尚有未符。此外，復查無其他積極證據足認被告涉有誣告犯行，揆諸首揭法條
    及判例要旨，即難遽為不利被告犯罪事實之認定，應認其罪嫌尚有不足等語。
五、聲請人於收受上開不起訴處分後，向臺灣高等法院檢察署依法聲請再議，然亦據
    臺灣高等法院檢察署於九十三年一月十二日，以九十三年度上聲議字第六三號處
    分書駁回聲請人之再議聲請在卷，其理由略以：原檢察官依調查證據認被告罪嫌
    尚有不足而處分不起訴，其理由業載於不起訴處分書，而聲請人與被告簽立合約
    書載以「甲方因投資事業需資金向乙方辦理融資貸款無法繳足履約保證金，委託
    乙方尋找墊款人丙方甲○○，言明由丙方甲○○墊款美金五十五萬元，配合完成
    融資貸款（保證信用狀美金壹仟萬元）事宜，應給付丙方墊款商業利益美金一百
    萬元，完成融資貸款時間期限四十五天，若有違約需賠償對方之損失：：」，且
    聲請人亦稱「：：要我幫其找墊款人，我知道甲○○有很多金主，就找他」，乃
    原檢察官以被告所陳事實，並非出於虛捏，認被告罪嫌尚有不足而處分不起訴，
    經核並無不合，再議之聲請為無理由等語。
六、本件聲請人聲請將本件交付審判，無非以（一）聲請人於民國八十九年五月二十
    九日與劉子鴻所簽立「貸放和信用額度同意書」，該同意書中第一頁雖載明上開
    同意書係ＣＭＬ公司與ＪＴＬ公司訂立，然該同意書第五頁中ＣＭＬ公司代表即
    聲請人，係以「On and belief of CML C/O Key Wealth Investment LTD」之名
    義簽字，是ＣＭＬ公司已併入Key Wealth Investment公司之事實，已詳載於上
    開同意書中，被告應可得而知此一事實，被告顯係明知聲請人未有任何背信或詐
    欺犯行，而虛構事實，於九十年六月十一日，向臺灣桃園地方法院檢察署檢察官
    告訴聲請人涉犯上開罪嫌，被告所為該當誣告犯行，至為明確。（二）上開聲請
    人被訴涉犯背信、詐欺案件，被告係告訴聲請人與劉子鴻共同涉犯上開罪嫌，然
    該案經偵查後，同案被告劉子鴻業經不起訴處分，檢察官僅對聲請人提起公訴，
    顯見原檢察署檢察官以起訴或不起訴處分作為認定被告是否涉有誣告罪嫌之依據
    ，有矛盾與違誤之處。惟查：
    （一）本院依職權調閱被告甲○○於九十年六月十一日告訴聲請人涉犯詐欺及背
          信等罪嫌之偵查卷卷宗（台灣桃園地方法院檢察署九十年度他字第一二六
          二號、九十一年度偵字第一一八二一號），被告在該案中申告之犯罪事實
          略以「劉子鴻欲向乙○○辦理融資貸款，因無法繳足履約保證金，遂委託
          乙○○尋找墊款保證人，經乙○○洽詢甲○○同意後，約定由甲○○墊款
          美金五十五萬元，配合完成融資貸款事宜後，甲○○即可分得墊款商業利
          益一百萬元美金，詎甲○○如期履約後，劉子鴻竟不履約，並將履約保證
          金三百萬美元挪走，嗣經甲○○對劉子鴻申請支付命令，並要求乙○○依
          約賠償損失，並由上開履約保證金三百萬美元中支付，乙○○亦拒付，彭
          勝遙始知受騙，因認乙○○與劉子鴻共同涉犯背信、詐欺罪嫌。」等語，
          有該署九十年度他字第一二六二號偵查卷第三、四頁告訴狀影本一份在卷
          可稽，是被告上開所提告訴中，並未指訴聲請人有何偽稱係ＣＭＬ公司代
          表，施以詐術之情事，且遍觀全卷，被告在歷次偵訊時，亦未以ＣＭＬ公
          司是否存在或聲請人是否為ＣＭＬ公司代表等情事，指訴聲請人因此涉犯
          背信或詐欺罪嫌，是聲請人是否以「On and belief of CML C/O Key
          Wealth Investment LTD」之名義簽字，或ＣＭＬ公司是否已併入Key
          Wealth Investment公司，即與被告是否涉嫌誣告無關。台灣桃園地方法
          院檢察署檢察官九十一年度偵字第一一八二一號起訴書，雖載明「乙○○
          基於意圖為自己不法所有之概括犯意，明知美國並無ＣＭＬ  ＴＲＵＳＴ
          ＮＶＥＳＴＭＥＮＴ  ＧＲＯＵＰ  ＬＴＤ公司（下簡稱Ｃ公司），於民
          國八十九年間，知悉捷地爾國際股份有限公司（下稱捷地爾公司）欲投資
          台東縣公共造產知本綜合遊樂區合作開發經營事業，將向銀行辦理融資貸
          款，為詐取佣金，即向該公司代表人劉子鴻（另行為不起訴處分）謊稱其
          可代表Ｃ公司為捷地爾公司辦理融資貸款，雙方約定如乙○○往來之銀行
          可開出一千萬美金的信用狀為捷地爾公司往來之台灣中小企業銀行羅東分
          行接受，劉子鴻即需支付三百萬美金之佣金予乙○○，嗣後因劉子鴻要求
          乙○○先出示銀行開立的開狀承諾書，乙○○均無法提出，始未受騙。」
          等犯罪事實，然此乃該案檢察官發動偵查權後，依偵查所獲資料，而據以
          認定之犯罪事實，被告對此犯罪事實並未加以指訴，自不可能因此涉有誣
          告罪嫌，聲請交付審判意旨（一），顯有誤解，實難可採。
    （二）按刑法第一百六十九條第一項之誣告罪，係以行為人意圖他人受刑事或懲
          戒處分，向該管公務員誣告者，始克當之，所稱「誣告」即虛構事實，進
          而申告而言，所謂虛構事實，係指明知無此事實，而故意捏造者，是如若
          出於誤信、誤解、誤認或懷疑有此事實，或對其事實張大其詞，或資為其
          訟爭上之攻擊或防禦方法，或其目的在求判明是非曲直者，固均不得謂屬
          誣告。即其所申告之事實，並非完全出於憑空捏造，或尚非全然無因，而
          只以不能積極證明為虛偽，或因證據不充分，致受誣告人不受追訴處罰者
          ，亦不成立誣告罪。而告訴人所訴事實，不能證明其係存在，對於被訴人
          為不起訴處分確定者，是否構成誣告罪，尚應就其有無虛構誣告之故意以
          為斷，並非當然可以誣告罪相繩。經查，被告告訴聲請人涉犯上開詐欺及
          背信等罪嫌一案，聲請人被訴部分，業經該署檢察官於九十二年十月二十
          八日，以九十一年度偵字第一一八二一號提起公訴，有起訴書一份在卷可
          稽，雖該案中另一被告劉子鴻經檢察官偵查後為不起訴處分，然因該案告
          訴人（即本案被告）所指訴之犯罪事實，並非完全出於虛構，僅係懷疑有
          此事實而為申告，告訴人（即本案被告）顯然並無誣告之故意，是尚難僅
          以劉子鴻經檢察官為不起訴處分，而認本案被告涉有誣告罪名，且此一部
          分僅係本案被告是否另涉誣告劉子鴻之犯嫌而已，與被告本案被訴誣告聲
          請人部分是否成立無關，另前開不起訴處分明確指出「被告甲○○控告告
          訴人（即本案聲請人乙○○）一案，業經本署九十一年度偵字第一一八二
          一號以詐欺罪嫌起訴，有起訴書在卷可稽，故其於本署所陳事實，並非出
          於虛捏，即與刑法誣告罪之構成要件尚有未符。」等語，經核並無有何違
          背經驗法則、論理法則或其他矛盾或違誤之處，聲請交付審判意旨（二）
          ，顯屬無稽，尚難可採。
七、綜上所述，雖聲請人執上開理由認被告涉犯誣告罪嫌，而向本院聲請交付審判，
    經本院依職權調閱前開卷宗，依其內容所示，臺灣桃園地方法院檢察署檢察官所
    為不起訴處分書及臺灣高等法院檢察署檢察官駁回再議處分書，已就聲請人提出
    之告訴理由及再議理由予以斟酌，並參考偵查卷內所存證據，論述所憑證據及其
    認定之理由。原處分所載證據取捨及事實認定之理由，本件檢察官不起訴處分書
    及臺灣高等法院檢察署處分書採證之方式、論理之原則，並無悖於論理法則、經
    驗法則或其他法則，亦無重要證據未予調查之違法之處，是上開各處分於法有據
    且屬適當，聲請人指摘原檢察官之處分書與高檢署之處分書均有未盡調查能事或
    違背上開法則云云，並無可採。從而，本件聲請交付審判為無理由，應予駁回。
據上論斷，應依刑事訴訟法第二百五十八條之三第二項前段，裁定如主文。
中      華      民      國       九十三     年     三     月    十二    日
                           臺灣桃園地方法院刑事第三庭
                                審判長法官   謝順輝
                    法  官   李昆南
                                    法  官   尹  良
右正本證明與原本無異。
不得抗告。
                                    書記官   廖宜政
中      華      民      國       九十三     年     三     月    十五    日
